臺灣臺中地方法院刑事判決
110年度侵訴字第149號
公  訴  人  臺灣臺中地方檢察署檢察官
被      告  楊凱安



選任辯護人  沈崇廉律師
            馬啓峰律師
上列被告因妨害性自主罪案件，經檢察官提起公訴（109年度偵
字第32238號），本院判決如下：
    主  文
丙○○成年人故意對少年犯強制性交罪，共貳罪，均累犯，各處有
期徒刑壹年拾月。應執行有期徒刑貳年。
    事  實
一、丙○○為成年人，因長期罹患非特定情緒障礙症，致依其辨識
    而行為之能力顯著減低。丙○○於民國109年6月13日下午11時
    許，透過友人介紹，結識代號AB000-A109268之女子（93年1
    月生，真實姓名年籍均詳卷，下稱甲 ）後，當日隨即邀約
    甲 至址設臺中市○區○○路000號之「大地球KTV」與其他友人
    會合碰面。丙○○與甲 相處期間，知悉甲 為14歲以上未滿18
    歲之少年，俟於翌日（即14日）上午6時許聚會結束後，丙○
    ○乃偕同甲 自大地球KTV搭乘uber，前往其位在臺中市○○區○
    ○○街00巷00號之住處，於路途中不斷安撫甲 ，表示中午後
    即會載送甲 上班。丙○○與甲 於109年6月14日上午6時15分
    許，在上址住處房間休息時，丙○○竟基於對少年為強制性交
    之犯意，違反甲 之意願，先要求甲 趴在其身上，強行脫去
    甲 之褲子，利用其身形優勢，將甲 強壓在床上，無視甲 
    大喊「我不要」、「我要睡覺」等語，仍將其陰莖插入甲 
    陰道內，然其後因丙○○見甲 激烈反抗，便改要求甲 為其打
    手槍直至射精，並強行撫摸甲 大腿及陰部，以此方式對甲 
    為性交行為得逞。嗣2人於上開住處稍作休息後，於同日下
    午5時35分許，丙○○帶同甲 搭乘uber前往位在臺中市旱溪東
    路2段其友人住處附近用餐，復向其友人借用電動機車，搭
    載甲 前往一中街商圈購物，逛街結束後，丙○○又要求甲 與
    其一同返回住處，並允諾會載送甲 返家。詎丙○○於同日晚
    間9時許，在其上址住處房間內，竟另基於對少年為強制性
    交之犯意，先要求甲 將臀部翹高，見甲 不從乃強行將甲 
    之褲子褪去，無視甲 大喊「我不要」、「我要回家」等語
    ，違反甲 意願，將陰莖插入甲 陰道內抽動，再持不明黑色
    包裝液體塗抹在甲 陰部加以舔舐，並要求甲 為其打手槍直
    至射精，以此方式對甲 為強制性交行為得逞。嗣丙○○於同
    日晚間9時40分許，騎乘前開電動機車搭載甲 返回位在臺中
    市潭子區（地址詳卷）住處附近，經甲 於109年6月15日晚
    間11時許報警處理，始查悉上情。
二、案經甲 、甲 之父親（號AB000-A109628A，真實姓名年籍均
    詳卷，下稱B男）訴由臺中市政府警察局太平分局報告臺灣
    臺中地方檢察署檢察官偵查起訴。
    理  由
一、程序事項：
（一）按性侵害犯罪防治法所稱性侵害犯罪，係指觸犯刑法第22
      1條至第227條、第228條、第229條、第332條第2項第2款
      、第334條第2款、第348條第2項第1款及其特別法之罪；
      又行政機關、司法機關及軍法機關所製作必須公示之文書
      ，不得揭露被害人之姓名、出生年月日、住居所及其他足
      資識別被害人身分之資訊，性侵害犯罪防治法第2條第1項
      、第12條第2項分別定有明文。本案被告經檢察官以兒童
      及少年福利與權益保障法第112條第1項前段、刑法第221
      條第1項之成年人故意對少年犯強制性交提起公訴，屬性
      侵害犯罪防治法所稱之性侵害犯罪，是本判決關於告訴人
      甲 、B男之姓名年籍、住處地址等足資識別被害人身分之
      資料，依上開規定不得揭露，並分別以如前之代號稱之，
      先予敘明。
（二）本判決下列引用之言詞及書面陳述等各項證據資料，關於
      被告以外之人於審判外陳述之傳聞供述證據，檢察官、被
      告、辯護人於審判程序中均同意作為證據使用，或知有傳
      聞證據之情形而未於言詞辯論終結前聲明異議（本院卷第
      58至60、318至321頁），本院審酌該等證據作成時之情況
      ，並無取證之瑕疵或其他違法不當之情事，且與待證事實
      具有關聯性，應均具有證據能力。其餘認定本案犯罪事實
      之非供述證據，經查並無違反法定程序取得之情，依刑事
      訴訟法第158條之4規定反面解釋，亦應具證據能力。　
二、上開犯罪事實，業據被告丙○○迭於警詢、偵查及本院審理中
    坦承不諱（偵卷第31至36、119至123頁、本院卷第57、322
    至323頁），核與證人即告訴人甲 於警詢及偵查中之指訴（
    他卷第74至81頁、偵卷第37至53頁）、證人B男於警詢及偵
    查中之陳述（他卷第73至74頁、偵卷第55至57頁）、證人即
    甲 友人嚴○○於偵查中之證述（偵卷第149至151頁）大致相
    符，並有性侵害案件證據一覽表（偵卷第23頁）、指認犯罪
    嫌疑人紀錄表（偵卷第59至63頁）、刑案現場照片（偵卷第
    65至69頁）、甲 行動電話聯絡人資料、通訊軟體對話訊息
    內容翻拍照片5張（偵卷第71至79頁）、本院109年聲調字第
    394號通信調取票影本（偵卷第99頁）、臺中市政府警察局
    太平分局偵查隊110年3月28日、110年4月28日職務報告（偵
    卷第115頁、第131頁）、被告身心障礙證明影本（偵卷第12
    5頁）、臺灣大哥大資料查詢及雙向通聯紀錄（偵卷第159至
    163頁）、報請檢察官/法官指揮偵訊「性侵害案件減述作業
    或一站式服務」報告表（他卷第3至5頁）、臺中市政府警察
    局大雅分局潭子分駐所受理刑事案件報案三聯單、受理各類
    案件紀錄表、陳報單（他卷第7至10頁）、臺中市被害人權
    益保障事項告知單（他卷第57頁）、甲 手繪犯罪現場平面
    圖（他卷第59頁）、性侵害案件代號與真實姓名對照表（不
    公開卷第3至5頁）、甲 戶籍資料（不公開卷第7頁）、臺中
    市性侵害案件減少被害人重複陳述作業訊前訪視紀錄表、專
    業團隊鑑定同意書（不公開卷第13至17頁）、臺中市被害人
    權益保障事項告知單（不公開卷第19頁）；疑似性侵害案件
    證物採集單、驗證同意書、受理疑似性侵害事件驗傷診斷書
    （不公開卷第23至31之1頁）、內政部警政署刑事警察局109
    年8月7日刑生字第1090070329號鑑定書（不公開卷第33至36
    頁）、性侵害犯罪事件通報表（不公開卷第37至39頁）、員
    警處理性侵害案件交接及應行注意事項表影本（不公開卷第
    55頁）在卷可參，足認被告之自白與事實相符，堪以採信。
    是本案事證明確，被告上開犯行均堪認定，應依法論科。
三、論罪科刑：　　
（一）按刑法總則之加重，係概括性之規定，所有罪名均一體適
      用；刑法分則之加重，係就犯罪類型變更之個別犯罪行為
      予以加重，成為另一獨立之罪名。兒童及少年福利與權益
      保障法第112條第1項前段所定：「成年人教唆、幫助或利
      用兒童及少年犯罪或與之共同實施犯罪或故意對其犯罪者
      ，加重其刑至二分之一」，其中成年人教唆、幫助或利用
      兒童及少年犯罪或與之共同實施犯罪之加重，並非對於個
      別特定之行為而為加重處罰，其加重係概括性之規定，對
      一切犯罪皆有其適用，自屬刑法總則加重之性質；至故意
      對兒童及少年犯罪之加重，係對被害人為兒童及少年之特
      殊要件予以加重處罰，乃就犯罪類型變更之個別犯罪行為
      予以加重，則屬刑法分則加重之性質（最高法院108年台
      上字第174號判決意旨參照）。經查，被告於本案對甲 為
      上開犯行時，為滿20歲之成年人，甲 則係未滿18歲之少
      年，有其等之個人戶籍資料查詢結果存卷可憑。故核被告
      前開所為，均係犯兒童及少年福利與權益保障法第112條
      第1項前段、刑法第221條第1項之成年人故意對少年犯強
      制性交罪。被告於對甲 為上述2次強制性交行為時，強行
      撫摸甲 大腿及陰部，或親吻舔拭甲 陰部等強制猥褻行為
      ，均為強制性交之階段行為，而應為強制性交行為所吸收
      ，皆不另論罪。
（二）被告上開所犯2罪，犯意有別，行為互殊，應予分論併罰
      。
（三）刑之加重、減輕事由：
    1.被告成年人故意對未滿18歲之少年甲 犯2次強制性交犯行
      ，均應依兒童及少年福利與權益保障法第112條第1項前段
      之規定，加重其刑。
    2.被告前於105年間，因不能安全駕駛之公共危險案件，經
      本院105年度中交簡字第367號判決有期徒刑5月確定，並
      於105年5月19日易科罰金執行完畢等情，有臺灣高等法院
      被告前案紀錄表附卷足憑，是被告於受有期徒刑執行完畢
      後，5年內故意再犯本件有期徒刑以上之罪，依刑法第47
      條第1項規定，為累犯。衡諸被告構成累犯之前案與本案
      間，罪名不同，罪質差異甚大，且犯罪手段、動機俱屬有
      別，是尚難認被告主觀上有特別之惡性或有刑罰反應力薄
      弱之情形，參酌司法院大法官會議釋字第775號解釋意旨
      ，認本件不宜依刑法第47條第1項規定，加重其刑，俾符
      罪刑相當與比例原則之要求。
　　3.按行為時因精神障礙或其他心智缺陷，致其辨識行為違法
      或依其辨識而行為之能力，顯著減低者，得減輕其刑，刑
      法第19條第2項定有明文。審之，被告自92年起即於國軍
      臺中總醫院精神科就醫，經診斷患有非特定情緒障礙症，
      有情緒暴躁易怒、失眠、衝動控制差、暴力行為等症狀，
      該疾病有相當程度會影響被告之社會及認知功能，而被告
      亦因上開心智缺陷，領有我國身心障礙證明等情，有被告
      身心障礙證明影本（本院卷第75頁）、國軍臺中總醫院11
      0年11月11日醫中企管字第1100012764號函暨檢附之被告
      病歷資料（本院卷第107至249頁）附卷可證，堪認被告為
      本案行為時確有心智缺陷；而關於被告於本案行為時之責
      任能力，經本院囑託衛生福利部草屯療養院為精神鑑定，
      鑑定結果綜合被告過去生活史、疾病史、心理測驗報告、
      鑑定所得資料，鑑定結果略以：被告過去曾被診斷為自閉
      症、疑似注意力不足過動症、未明示情緒障礙症、兒童期
      初發型行為障礙症及未明示廣泛性發展障礙等精神科相關
      臨床診斷。被告主要臨床表現為欠缺對社會及情緒相互性
      的了解，導致社會認知判斷欠佳，容易因他人慫恿做出反
      應，甚至違反一般社會規則或法律時，也難以從中學得經
      驗；要求未獲滿足時，會有情緒易怒、行動衝動，甚至出
      現攻擊行為的狀況。心理衡鑑結果顯示被告之語言理解能
      力落在中度障礙，認知發展落後，社會判斷力不佳的狀況
      。鑑定認為，被告之犯罪行為，對於社會情緒相互性及社
      交互動的非語言溝通的缺損有關，雖然其辨識行為違法之
      能力未必有所減損，但依其辨識而行為之能力可能受到上
      述心智缺陷的影響，達到顯著降低之程度等節，有衛生福
      利部草屯療養院111年4月26日草療鑑字第1110004804號鑑
      驗書及鑑定人結文（本院卷第281至299頁）在卷供考，是
      由被告自92年即罹有精神疾患之過往病史、歷次就醫診治
      紀錄，併斟酌上開鑑定之結果以觀，應可推認被告於犯案
      當時，確因長期受罹患非特定情緒障礙症之精神障礙影響
      ，致依其辨識而行為之能力，已達到顯著減低之程度，故
      應依刑法第19條第2項規定，減輕其刑，並依法先加後減
      之。
　　4.至本件辯護人固請求依刑法第59條減輕其刑云云，惟按刑
      法第59條規定犯罪之情狀顯可憫恕，認科以最低度刑仍嫌
      過重者，得酌量減輕其刑，此雖為法院依法得行使裁量之
      事項，然非漫無限制，必須犯罪另有特殊之原因、環境、
      情狀，在客觀上足以引起一般之同情而顯可憫恕，認為即
      予宣告法定最低度之刑，猶嫌過重者，始有其適用。是以
      ，為此項裁量減輕其刑時，必須就被告全部犯罪情狀予以
      審酌，在客觀上是否有足以引起一般之同情而顯可憫恕之
      情形，始謂適法。本院審酌被告與甲 僅係初次相識，竟
      為滿足個人私慾，無視甲 出言拒絕及掙扎，利用身形優
      勢，先後對甲 為2次強制性交犯行，侵害他人之身體與性
      自主權，使甲 身心受創，其犯罪情節在客觀上尚難以引
      起一般之同情，況本件被告所犯2罪，經依刑法第19條第2
      項規定減輕其刑後，可量處之最低度刑已大幅降低，尚無
      情輕法重之憾，故本件自無適用刑法第59條之規定酌減其
      刑之餘地，是辯護人此部分請求，核無可採，併予說明。
（四）爰審酌被告為心智缺陷之人，與甲 透過友人介紹初次相
      識，竟為滿足個人私慾，違反甲 之意願，率爾以強暴方
      式為強制性交犯行，侵犯甲 之身體與性自主決定權甚鉅
      ，且致使甲 身心嚴重受創，犯罪情節難謂輕微，同時破
      壞社會秩序安寧，所為實非可取，當應嚴予非難；惟考量
      被告犯後始終坦承犯行，嗣與甲 、B男經調解成立，並已
      依調解條件賠償新臺幣（下同）15萬元，甲 、B男同意不
      再追究被告之刑事責任，有本院110年度中司刑移調字第1
      569號調解程序筆錄（本院卷第261至262頁）可資憑考，
      略為彌補犯罪所生之損害，堪認被告犯後態度良好，非無
      悔意，兼衡其犯罪之動機、目的、犯罪手段、前科素行，
      暨其於本院審理中自述國中畢業、入監服刑前從事搭設帆
      布工作、未婚、日薪約1千5百元、整體經濟狀況普通等語
      （本院卷第322頁）之智識程度、家庭與經濟生活狀況等
      一切情狀，分別量處如主文所示之刑，並斟酌被告所犯2
      罪之態樣、侵害法益之異同、2次犯行時間與空間之密接
      程度、對侵害法益之加重效應，定其應執行之刑如主文所
      示。
據上論斷，應依刑事訴訟法第299條第1項前段，兒童及少年福利
與權益保障法第112條第1項前段，刑法第11條前段、第221條第1
項、第47條第1項、第19條第2項、第51條第5款，判決如主文。
本案經檢察官甲○○提起公訴，檢察官乙○○到庭執行職務。
中　　華　　民　　國　　111 　年　　6 　　月　　15　　日
                  刑事第一庭    審判長法  官  李進清
　　　　　　　　　                    法  官  張德寬
　　　　　　　　　                    法  官  路逸涵
 以上正本證明與原本無異。
如不服本判決應於收受送達後20日內向本院提出上訴書狀，並應
敘述具體理由；其未敘述上訴之理由者，應於上訴期間屆滿後20
日內向本院補提理由書（均須按他造當事人之人數附繕本）「切
勿逕送上級法院」。
告訴人或被害人如不服判決，應備理由具狀向檢察官請求上訴，
上訴期間之計算，以檢察官收受判決正本之日起算。
                                      書記官  王崑煜
中　　華　　民　　國　　111 　年　　6 　　月　　15　　日

附錄本案論罪科刑法條全文
中華民國刑法第221條
（強制性交罪）
對於男女以強暴、脅迫、恐嚇、催眠術或其他違反其意願之方法
而為性交者，處3年以上10年以下有期徒刑。
前項之未遂犯罰之。

兒童及少年福利與權益保障法第112條
成年人教唆、幫助或利用兒童及少年犯罪或與之共同實施犯罪或
故意對其犯罪者，加重其刑至二分之一。但各該罪就被害人係兒
童及少年已定有特別處罰規定者，從其規定。
對於兒童及少年犯罪者，主管機關得獨立告訴。